【裁判字號】    98,抗,114
【裁判日期】    980410
【裁判案由】    拍賣抵押物
【裁判全文】
臺灣臺中地方法院民事裁定               98年度抗字第114號
抗  告  人  甲○○
相  對  人  中國信託商業銀行股份有限公司
法定代理人  乙○○
上列抗告人與相對人間因聲請拍賣抵押物事件，抗告人對於中華
民國98年3月13日本院民事庭98年度司拍字第161號所為之裁定提
起抗告，本院裁定如下：
    主  文
抗告駁回。
抗告程序費用新台幣壹仟元由抗告人負擔。
    理  由
一、按抵押權人於債權已屆清償期而未受清償者，得聲請法院拍
    賣抵押物，就其賣得價金而受清償，民法第873條第1項定有
    明文。又聲請拍賣抵押物係屬非訟事件，於最高限額抵押，
    法院祇須就抵押權人提出之文件為形式上審查，如認其有抵
    押權登記擔保範圍之債權存在，且債權已屆清償期而未受清
    償，即應為准許拍賣抵押物之裁定；且此類事件，並無確定
    實體上法律關係存否之性質，如對於抵押債權之存否有爭執
    ，應另循訴訟途徑以謀解決，而不得於抗告程序中主張以求
    解決，並據為廢棄拍賣裁定之理由（最高法院51年台抗字第
    269號判例、94年度台抗字第631號裁定意旨參照）。是聲請
    法院裁定准許拍賣抵押物，係屬非訟事件，為裁定之法院僅
    就抵押權人所提出之債權憑證、抵押權設定契約書、他項權
    利證明書、土地暨建物登記謄本為形式上之審查，無從審酌
    屬於實體上法律關係之事由，抗告法院即本院就拍賣抵押物
    裁定准予強制執行事件亦應僅就形式審查，不得審酌抗告人
    所爭執之實體事項。
二、本件相對人主張：抗告人向相對人借款，並以原裁定附表所
    示不動產設定本金最高限額新台幣（下同）156萬元之抵押
    權以為擔保。玆因抗告人未按期清償債務，依約已喪失期限
    利益，全部債務視為到期，因依民法第873條第1項規定，聲
    請拍賣抵押物等語。並提出抵押權設定契約書、他項權利證
    明書、土地及建物登記謄本、借據為證。原裁定准許相對人
    拍賣抵押物之聲請，核無不合。
三、抗告意旨略以：抗告人自97年12月31日失業，因工作尋求不
    易，另每月仍需支付前置協商款，希望能寬限暫緩繳本金1
    年等語，爰依法提起抗告。
四、查聲請拍賣抵押物，原屬非訟事件，祇須其抵押權已經依法
    登記，並依登記之清償期業已屆滿而未受清償時，法院即應
    為准許拍賣抵押物之裁定。至於債務人是否擬與債權人洽談
    償還抵押債務之期限，本非所問。故抗告人執此於本件抗告
    程序聲明不服，並據為廢棄原拍賣裁定之理由，於法尚有未
    合。從而，抗告人提起本件抗告，為無理由，應予駁回。
五、末按非訟事件依法應由關係人負擔費用者，法院裁定命關係
    人負擔時，應一併確定其數額，非訟事件法第24條第1項定
    有明文。爰依法確定本件抗告程序費用額為1,000元，由抗
    告人負擔。
六、據上論結，本件抗告為無理由，依非訟事件法第46條、第21
    條第2項、第24條第1項、民事訴訟法第495條之1第1項、第4
    49條第1項、第78條，裁定如主文。
中    華    民    國    98    年    4     月    10    日
                  民事第二庭    審判長法  官  許秀芬
                                      法  官  陳秋月
                                      法  官  周靜秀
以上正本係照原本作成。
不得再抗告。
中    華    民    國    98    年    4     月    16    日
                                      書記官


司法院資訊處製作；財團法人民間司法改革基金會備份。
